臺灣彰化地方法院刑事判決　　　　　　　94年度訴字第1083號
公　訴　人　臺灣彰化地方法院檢察署檢察官
被　　　告　丙○○
右列被告因違反電業法案件，經檢察官聲請簡易判決處刑（九十
四年度發查偵字第三三號），本院員林簡易庭認為不宜適用簡易
判決處刑程序，簽移本院，本院判決如左：
    主      文
丙○○共同損壞公務員職務上委託第三人掌管之文書，處有期徒
刑肆月，如易科罰金，以佰元折算壹日。緩刑肆年。
    事      實
一、丙○○為圖減省電費，意圖為自己不法之所有，且基於概括
    之犯意，於民國九十三年六月至七月二十九日間某日，委由
    知情且具改裝電錶能力之不詳姓名某成年人，將以其名義向
    台灣電力股份有限公司（下稱台電公司）租用，設在彰化縣
    埔心鄉○○路○段九十八號處之第五一—二五０八─六二號
    電表（該電錶係以同號三樓之地址申請）外箱蓋印鎖Ｅ00
    00000、Ｅ0000000及電錶白鐵扣環Ｅ0000
    000封印鎖與經濟部中央標準局所製「同」字鉛封為台電
    公司職務上裝設在該電度表上用以證明為台電公司所加封而
    具文書性質，且隨同該電度表出租並委託其保管，以不詳工
    具撬開，並擅自調整該電表內計量器齒輪與軸承間距脫離後
    ，再予封回，致使該計量電表失效不準，以此方法連續竊電
    使用。迄於九十三年七月二十九日中午十二時許，經警會同
    台電公司彰化區營運處派員會同警員查獲，並扣得電表一組
    。計丙○○共竊用電費新台幣（下同）三萬六千五百八十一
    元。
二、案經彰化縣警察局員林分局報請臺灣彰化地方法院檢察署檢
    察官偵查起訴。
    理   由
一、訊據被告丙○○矢口否認涉有右揭犯行，辯稱：伊不懂電業
    常識，根本沒有改裝電表，電錶外箱及電錶之封印鎖變形，
    係由台電公司人員拆卸所致，再者，稽查時伊不在場，是自
    不得以此認其有竊電之行為云云。惟查：關於被告丙○○之
    用電情形，因有人檢舉有竊電之行為，故公司派遣其等三人
    前住稽查，發現到該處由乙○○負責覓得用電戶主即被告，
    且俟被告到場時，伊方依程序為稽查行為，發現該電錶之外
    箱蓋印鎖Ｅ0000000、Ｅ0000000及電錶白鐵
    扣環Ｅ0000000封印鎖與經濟部中央標準局所製「同
    」字鉛封，均有撬開重封之痕跡，而因該電表內計量器齒輪
    與軸承間距有脫離後，所以該計量即失效不準（轉速較慢）
    等情，業據證人即台電公司彰化營業處之稽核人員甲○○、
    乙○○、丁○○到庭受詰問，證稱屬實，且本院當庭勘驗拍
    攝現場取締經過之ＶＣＤ，確實證人所言並無違誤，有本院
    筆錄可證，是被告所言稽查時，伊不在場，封印鎖變形可能
    係拆卸所致云云，與事實相違。另上開電錶係於九十二年七
    月新設，故當月電較少以外，餘每期用電度數，均二、三０
    ０度之上，有時甚至高達六、七００，但九十三年八月之收
    據（即九十三年六、七月用電度數）卻僅有一七一度，於受
    九十三年七月二十九日受稽查後，即九十三年八、九月之用
    電度數又回復為二七九度（九十三年十月之收據可佐），衡
    諸常情，夏天為電高峰，而被告之上開電錶卻於九十三年六
    、七月顯示用電度數驟降，此實異於常情，益證被告確有竊
    電之舉。另被告自承並無電業方面之專業學能，參諸更動電
    錶係需專門學能，而此專業亦需有實際操作電業之經驗方可
    達之等情，應可認定，被告係委由專業之成年人士為上揭更
    動電錶進而竊電之行為。此外，復有台電公司用電實地調查
    書影本、追償電費計算單、書函、照片五帳在卷；電錶一個
    、封印鎖三個擲扣案可稽。是綜上，被告所辯顯係事後卸責
    之詞，不足採信，本件事證已臻明確，被告之犯行堪予認定
    。
二、按台電公司在用戶電錶表上裝置之封印，既用以證明為電力
    公司所加封，即與刑法第二百二十條第一項所稱足以為表示
    其用意之證明者相當，應以文書論，且已隨同出租之電錶，
    由用戶保管，自應認係刑法第一百三十八條所稱之公務員委
    託第三人掌管之文書。是核被告所為，係犯刑法第一百三十
    八條之損壞文書罪及電業法第一百零六條第三款之竊電罪。
    被告就上揭犯行，與不詳姓名之成年人間，有犯意之聯絡及
    行為之分擔，為共同正犯。又被告所犯上開二罪間，有方法
    結果之牽連關係，為牽連犯，應從一重之刑法第一百三十八
    條之損壞文書罪處斷。爰審酌被告犯罪之動機、目的、手段
    、所生危害及其犯罪後之態度等一切情狀，量處如主文所示
    之刑，並諭知易科罰金折算之標準，以示懲儆。查被告未曾
    受有期徒刑以上刑之宣告，此有台灣彰化地方法院檢察署刑
    案資料查註紀錄表在卷足憑，其因一時失慮，致罹刑章，經
    此教訓，當知警惕，應無再犯之虞，本院認其刑之宣告，以
    暫不執行為適當，併宣告緩刑四年，以啟自新。
據上論斷，應依刑事訴訟法第四百五十二條、第二百九十九條第
一項前段，電業法第一百零六條第三款，刑法第十一條前段、第
二十八條、第一百三十八條、第五十五條、第四十一條第一項前
段、第七十四條第一款，罰金罰鍰提高標準條例第一條前段、第
二條，判決如主文。
本案經檢察官田德煙到庭執行職務。
中    華    民    國    九十四  年   九   月  二十三  日
                              臺灣彰化地方法院刑事第一庭
                                  審判長法  官  洪 志 賢
                                        法  官  簡 璽 容
                                        法  官  周 莉 菁
以上正本證明與原本無異。
如不服本判決，應於判決送達後10日內，向本院提出上訴狀（
須附繕本 ）。
中    華    民    國    九十四  年   九   月  二十七  日
                                        書記官  洪 年 慶
電業法第106條
 (罰則 (二) ----竊電)
有左列行為之一者為竊電，處 5 年以下有期徒刑、拘役或 5 百
元以下罰金：
一、未經電業供電，而在其供電線路上私接電線者。
二、繞越電度表或其他計電器，損壞或改動表外之線路者。
三、損壞或改變電度表、無效電力計、其他計電器之構造，或以
    其他方法使其失效不準者。
四、在電價較低之線路上，私接電價較高之電器者。
五、包燈用戶，在原定電燈盞數及瓦特數以外，私自增加盞數或
    瓦特數者。
六、電力用戶，在原申請馬力數、瓩數或仟伏安數以外，私自增
    加馬力數瓩數或仟伏安數者。
中華民國刑法第138條
(妨害職務上掌管之文書物品罪)
毀棄、損壞或隱匿公務員職務上掌管或委託第三人掌管之文書、
圖畫、物品，或致令不堪用者，處5年以下有期徒刑。
